臺灣臺北地方法院民事判決　　　　　　　　　　　　　九十三年度小上字第三七號
　　上　訴　人　甲○○○股份有限公司
　　法定代理人　楊文山
　　被 上訴 人　安心食品服務股份有限公司
　　法定代理人　吳宏庭
右當事人間請求損害賠償事件，上訴人對於中華民國九十二年十二月二十二日本院臺
北簡易庭九十二年度北小字第二八號第一審判決提起上訴，本院判決如下：
    主  文
上訴駁回。
第二審訴訟費用新台幣壹仟伍佰陸拾捌元由上訴人負擔。
    事  實
甲、上訴人方面：
一、聲明：
（一）原判決不利於上訴人部分廢棄。
（二）右廢棄部分，被上訴人應再給付上訴人新台幣五萬五千二百八十二元及自九十
      二年七月八日起至清償日止按週年利率百分之五計算之利息。
二、陳述：除與原審判決書所載者相同茲予引用外，補稱：
（一）被上訴人係於契約期滿前終止契約，依民法第二百二十七條第一項之規定，被
      上訴人就保全契約之履行已有不完全給付之構成，而因其主觀給付不能，致生
      債務不履行之損害賠償責任，應可確定。本件拆機費用所生損害，上訴人縱或
      不能證明其數額，法院得不調查證據，而審酌一切情況，認定事實，依所得心
      證定其數額。原審未依職權為適當之調查與闡明，並參酌首揭規定之說明，遽
      為不利上訴人之判斷，自有判決適用法令之違誤。又上訴人於原審就其「所提
      出之統一發票以觀，其上所載金額，與其所主張之拆機費用不同」之疑義，曾
      一再陳稱並記明言詞辯論筆錄謂：統一發票所載金額不符，係因包商之報價係
      包含全部工程總價云云。原審未依民事訴訟法第一百九十九條第二項規定，曉
      諭上訴人令其聲明證據，調查審酌，而就上開重要防禦方法恝置不顧，遽為其
      不利之論斷，自欠允當。
（二）按借用人應於約定期限內，返還與借用物種類、品質、數量相同之物。借用人
      應於契約所定期限屆滿時，返還借用物；未定期限者，應於依借貸之目的使用
      完畢時返還之，民法第四百七十八條前段、民法第四百七十條第一項定有明文
      。按借用人應以善良管理人之注意、保管借用物；借用人違反前項義務，致借
      用物毀損、滅失者，負損害賠償責任，民法第四百六十八條第一項、第二項前
      段定有明文；又不能回復原狀或回復顯有重大困難者，應以金錢賠償其損害，
      民法第二百十五條復有明文。因可歸責於債務人之事由致給付不能者，債權雖
      仍存在，但其內容已變為損害賠償請求權，不復以原定之給付為標的，此觀民
      法第二百二十六條第一項之規定自明。本件既係以損害賠償請求權代替原定之
      給付，則其損害額以該標的物應有之市價計算。又回復顯有重大困難者，應以
      金錢賠償其損害，乃返還借用物之替代，其自然之拆舊自不在回復計算之內，
      故回復費用中不應依行政院所定固定資產拆舊率表，以定率遞減法計算，其拆
      舊率為千分之三六九（測定及檢定儀器設備之耐用年數為三年），扣拆舊之差
      額。
乙、被上訴人方面：
    本件未經言詞辯論，故被上訴人無聲明及陳述。
    理  由
一、按民事訴訟法第四百三十六條之二四第二項之規定，對於小額程序之第一審裁判
    之上訴或抗告，非以其違背法令為理由，不得為之。又小額程序依其上訴意旨足
    認上訴無理由者，得不經言詞辯論而為判決，同法第四百三十六條之二十九第二
    款定有明文，本院認本件小額上訴依其上訴意旨足認上訴無理由，爰不經言詞辯
    論，逕予判決，核先敘明。
二、上訴人起訴主張：
（一）兩造於民國（下同）八十七年十月一日簽立保全服務契約書（下稱系爭契約）
      ，約定由被告將其所屬摩斯漢堡等十八家店鋪，委託原告提供保全服務，期間
      如附表所示。詎被告竟於契約期滿前片面終止契約等情，爰依系爭契約第十六
      條約定，求為命被告給付如附表所示之拆機費用新臺幣（下同）五萬四千元、
      安裝保全器材之施工費三萬六千四百六十八元及器材滅失賠償費一千八百元，
      合計九萬二千二百六十八元，並自起訴狀繕本送達翌日即九十二年七月八日起
      至清償日止按年息百分之五計付法定遲延利息之判決。
（二）被告中途毀約之行為係突發性，且未酌留議定之時間，即要求原告於九十二年
      一月一日前拆撤，原告迫於無奈乃以每一店面三千元之價格，外包委由第三人
      處理，此費用係包含工資、運費等，依市場行情，實屬合理。又保全器材均為
      精密材質，其裝設及拆卸均須專業人員為之，故拆機費用與店面面積大小並無
      絕對關聯。
（三）依契約約定期限履約者，則原告就施工費部分，或有減免措施，惟並未免除被
      告依系爭契約第十六條給付施工費之義務，故原告仍得請求被告給付施工費。
三、被上訴人則以：
（一）原告請求之拆機費用，既未經雙方議定，則依系爭契約第十六條約定，被告自
      無須負擔。又原告所提出之報價單，僅供報價之用，不足證明原告確有委託第
      三人拆機及支出拆機費用之事實。且該報價單僅係第三人估算被告所屬摩斯漢
      堡吉林店之拆機費用，不足證明其餘店面之拆機費用。再原告所提出之統一發
      票，亦不足證明確係本件之拆機費用。況各分店之裝機費用既依店面面積大小
      及裝置機材數量多寡而有不同，則原告以各分店之拆機費用均為三千元計算，
      顯屬不實。
（二）系爭契約係兩造合意終止，並非被告中途毀約。又原告於締約時即免除被告給
      付施工費用之義務，則其嗣後請求被告給付施工費用，即屬無據。
（三）原告主張滅失之機材，已裝設數年，折舊後應無殘值，原告請求賠償，顯無理
      由等語，資為抗辯。
四、查上訴人雖主張本件拆機費用所生損害，伊縱或不能證明其數額，法院仍得不調
    查證據，而審酌一切情況，認定事實，依所得心證定其數額。原審未依職權為適
    當之調查與闡明，並參酌首揭規定之說明，遽為不利上訴人之判斷，自有判決適
    用法令之違誤。惟關於拆機費用五萬四千元部分，上訴人雖提出報價單及統一發
    票為證，但該報價單僅係第三人估算被上訴人所屬摩斯漢堡吉林店之拆機費用，
    尚難據為上訴人確有就附表所示十八家分店支出拆機費用各三千元之認定。且觀
    上訴人所主張各分店之施工費用既不相同，則其請求各分店之拆機費用均以三千
    元計算，亦屬無據。再依其所提出之統一發票以觀，其上所載金額，核與其所主
    張之拆機費用不同，亦不足證明上訴人確有支出本件拆機費用之事實。是原審既
    以上訴人「無法證明損害存在」而駁回該等請求，非以「不能證明其數額」而駁
    回，衡諸民事訴訟法第二百二十二條第二項法院得以職權調查自行酌定者僅限於
    「損害之範圍」，而不在於「損害之是否存在」之規定，並無違背。上訴人損害
    之事實既不能證明，遑論由法院依所得心證定損害賠償數額，其指摘原審應自行
    酌定損害云云，自無足取。
五、按借用人不能以種類、品質、數量相同之物返還者，應以其物在返還時、返還地
    所應有之價值償還之，民法第四百七十九條第一項定有明文。物被毀損時，被害
    人除得依民法第一百九十六條請求賠償外，固不排除民法第二百十三條至第二百
    十五條之適用。惟修復費用以必要者為限，如係以新品換舊品，應予折舊（最高
    法院八十二年台上字第八九二號判決參照）。查上訴人主張本件既係以損害賠償
    請求權代替原定之給付，則其損害額以該標的物應有之市價計算。又回復顯有重
    大困難者，應以金錢賠償其損害，乃返還借用物之替代，其自然之折舊自不在回
    復計算之內，故回復費用中不應依行政院所定固定資產折舊率表，以定率遞減法
    計算云云。然而依前揭法律規定可知，仍應應以返還時、返還地之價值償還之，
    故於計算時自應予以折舊，而折舊之計算方式原審依行政院所定固定資產折舊率
    表計算之，係本於自由心證依職權為之，於法並無違誤，自無上訴人指摘違背法
    令之處。
六、綜上所述，原審判決並無上訴人所指違背法令各情，上訴人提起本件上訴，依其
    上訴意旨足認上訴顯無理由，爰不經言詞辯論，逕以判決駁回。又本件訴訟費用
    經計算如後附表所示，併予敘明。
七、據上論結，本件上訴為無理由，依民事訴訟法第四百三十六條之二十九第二款、
    第四百三十六條之三十二第一項、第二項、第四百四十九條第一項、第四百三十
    六條之十九、第七十八條，判決如主文。
中　　　華　　　民　　　國　　九十三　　年　　　六 　　月　　三十　　日
                                            民事第二庭審判長法官 丁蓓蓓
                                                            法官 李家慧
                                                            法官 朱漢寶
右為正本係照原本作成。
不得上訴。
中　　　華　　　民　　　國　　九十三　　年　　　六 　　月　　三十　　日
                                                      法院書記官 劉碧輝
附  表（第二審訴訟費用）
裁判費    一五○○元
郵  費        六八元
